臺灣高等法院臺南分院刑事裁定　　　　　　九十一年度毒抗字第一五七號　　Ｇ
　　　抗　告　人　甲　○　○
右列抗告人因違反毒品危害防制條例案件，不服臺灣嘉義地方法院九十一年度毒聲字
第三一九號中華民國九十一年五月十五日所為施以強制戒治裁定，提起抗告，本院裁
定如左：
      主      文
原裁定撤銷，發回臺灣嘉義地方法院。
      理      由
一、抗告意旨略以：抗告人此次吸食安非他命乃首次被查獲，亦即首次接受觀察勒戒
    處分，抗告人於九十一年四月二十五日進入勒戒處所，同年五月三日醫師即逕為
    判定抗告人有繼續施用毒品傾向，相隔僅八日即遽下此判定，乃不符毒品危害防
    制條例第二十條第一項觀察、勒戒一個月之立法精神，因觀察、勒戒處分之目的
    除觀察以外尚須勒戒，抗告人進入勒戒處所第八日即做判定，不無率斷，且有違
    勒戒處分之立法目的。又抗告人因車禍截肢，且吸食安非他命並非長期，有自信
    於勒戒二十天即可戒絕，為此請求再請醫師鑑定有無繼續吸食之傾向，爰提起抗
    告云云。
二、原裁定以抗告人即被告甲○○因連續施用第二級毒品安非他命，經原法院九十一
    年度毒聲字第二六六號裁定移送嘉義看守所附設勒戒處所觀察、勒戒後，認有繼
    續施用毒品之傾向，有該所九十一年五月六日嘉所志衛字第０六０七號函送之證
    明書一份附卷可稽，而依毒品危害防制條例第二十條第二項規定，裁定抗告人應
    令入戒治處所施以強制戒治一年等語。
三、惟查：檢察官以抗告人於執行觀察、勒戒後，有繼續施用毒品之傾向，固提出臺
    灣嘉義看守所九十一年五月六日嘉所志衛字第０六０七號函送之證明書為據，經
    核該證明書記載項目「貳、判斷準則」之評分合計為十二分，「參、綜合判斷」
    雖認有繼續施用毒品傾向，但說明欄則記載：「談話內容不實，態度防衛」等字
    ，然依現行觀察勒戒機關有無繼續施用毒品傾向評估標準評分說明手冊，對「有
    無繼續施用毒品傾向」評估是以多面向之角度評估，並分別就施用毒品者之人格
    特質、臨床徵候、環境相關因素等項分類計算分數，其有無繼續施用毒品傾向之
    判定原則：(一)六十分以上判定為有繼續施用毒品傾向。(二)五十分以下判定為無繼
    續施用毒品傾向。(三)五十一分至五十九分由判定者再做整體評估後決定，若判定
    為有繼續施用毒品傾向需加註理由。(四)情形特殊之個案，在認為依上述分數判定
    原則不合適時，可依據實際之狀況詳實註明判定之理由，另為判定有或無繼續施
    用毒品傾向。有「有無繼續施用毒品傾向評估標準評分說明手冊」一份附卷可稽
    。而本件抗告人之評分合計為十二分，並未達認定有繼續施用毒品傾向之標準，
    至於是否符合「情形特殊之個案」，則必需在認為依上述分數判定原則不合適時
    ，可依實際之狀況，詳實註明判定之理由，另為判定有或無繼續施用毒品傾向，
    而非雖執法者興之所致，任意判定，自難遽依「談話內容不實，態度防衛」十字
    即率予認定，仍須依實際狀況詳實判斷並詳敘理由後，方能令被告信服。原審未
    加詳求，僅憑臺灣嘉義看守所函送之證明書即認抗告人有繼續施用毒品傾向，而
    裁定命抗告人令入戒治處所，施以強制戒治一年，容有未當。抗告人抗告意旨指
    摘原裁定不當，非無理由，自應由本院將原裁定撤銷，發回原法院再予詳查，更
    為妥適之裁定。
四、據上論斷，應依刑事訴訟法第四百十三條，裁定如主文。
中    華    民    國      九十一      年      六      月      十一      日
                                  臺灣高等法院臺南分院刑事第一庭
                                      審判長法官  茆    臺    雲
                                            法官  董    武    全
                                            法官  李    文    福
右正本證明與原本無異。
不得再抗告。
                                      法院書記官  李    良    倩
中    華    民    國      九十一      年      六      月      十二      日
